ACORDAO-COMPLETO-2371109

ACÓRDÃO 2106/2020 ATA 30/2020 - PLENÁRIO

VISTOS, relatados e discutidos estes autos de Denúncia acerca de possíveis irregularidades ocorridas na Prefeitura Municipal de Catarina - CE, relacionadas a uma suposta formação de quadrilha que teria como participantes o ex-prefeito, o atual prefeito e membros da comissão de licitação do referido município,      
                   ACORDAM os Ministros do Tribunal de Contas da União, reunidos em Sessão Plenária, diante das razões expostas pelo Relator, em:
                   9.1. não conhecer da presente Denúncia, com fundamento no art. 235, parágrafo único, do Regimento Interno do TCU;
                   9.2. dar ciência desta decisão ao denunciante;
                  9.3. dar ciência desta decisão ao Ministério Público do Estado do Ceará, destacando que o relatório e o voto que a fundamentam, podem ser acessados por meio do endereço eletrônico www.tcu.gov.br/acordaos e que, caso tenha interesse, este Tribunal pode encaminhar-lhe cópia desses documentos sem quaisquer custos; 
                   9.4. retirar a chancela de sigiloso dos autos, nos termos do arts. 6o, inciso III, e 8o, incisos V e VI, ambos da Lei 12.527/2011 (Lei de Acesso à Informação) c/c o art.55, §1o, da Lei 8.443/92 e art. 4o da Resolução-TCU 294/2018;
                    9.5. arquivar o presente processo, com fundamento no parágrafo único do art. 235 do Regimento Interno do TCU c/c o art. 105 da Resolução - TCU 259/2014.

Denúncia a respeito de possíveis irregularidades ocorridas em diversas licitações conduzidas pelo município.

Município de Catarina/CE

3. Denunciante: Identidade preservada, conforme art. 55 da Lei 8.443/1992

13.1. Ministros presentes: José Mucio Monteiro (Presidente), Walton Alencar Rodrigues, Benjamin Zymler, Augusto Nardes, Aroldo Cedraz, Raimundo Carreiro (Relator), Ana Arraes, Bruno Dantas e Vital do Rêgo.
13.2. Ministros-Substitutos presentes: Marcos Bemquerer Costa, André Luís de Carvalho e Weder de Oliveira.

RAIMUNDO CARREIRO

Trata-se de denúncia acerca de suposta formação de quadrilha que seria composta pelo o ex-prefeito, o atual prefeito e os membros da comissão de licitação do Município de Catarina (Ceará) .
2. 	A fim de esclarecer a matéria tratada nos autos, transcrevo trechos da instrução de auditor da Secretaria de Fiscalização de Infraestrutura Urbana (SeinfraUrbana) (peça 12) , cujas análises e conclusões foram chanceladas pelo titular da unidade técnica (peça13) : 
	"B. Alegações do Denunciante

	Cuidam os autos de denúncia a respeito de possíveis irregularidades ocorridas na Prefeitura Municipal de Catarina - CE, relacionadas a uma suposta formação de quadrilha que tem como participantes o ex-prefeito, o atual prefeito e membros da comissão de licitação do referido município. Ao que se extrai da denúncia, os participantes são todos parentes e realizavam fraudes para o recebimento de propinas, chamadas pelo denunciante de "taxa de retorno".

	C. Exame de Admissibilidade

	Legitimidade do Autor

	O denunciante possui legitimidade para denunciar ilegalidades ou irregularidades perante o Tribunal?
 (Fundamento: art. 234 do Regimento Interno/TCU) 
	Sim

	Redação em Linguagem Compreensível

	A denúncia está redigida em linguagem clara e objetiva, contém nome legível, qualificação e endereço do denunciante?
 (Fundamento: art. 235 do Regimento Interno/TCU) 
	Sim

	Indício Concernente à Irregularidade ou Ilegalidade

	A denúncia encontra-se acompanhada do indício concernente à irregularidade ou ilegalidade apontada pelo autor?
 (Fundamento: art. 235 do Regimento Interno/TCU) 
	Não

	Competência do TCU

	A denúncia trata de matéria de competência do TCU?
 (Fundamento: art. 235 do Regimento Interno/TCU) 
	Não

	Interesse Público

	Os argumentos do autor indicam a possibilidade de existência de interesse público, caso restem comprovadas as supostas irregularidades apontadas na peça inicial.
 (Fundamento: art. 103, § 1º, da Resolução - TCU 259/2014) 
	Sim

	Análise quanto ao interesse público: Confirmadas as alegações do representante, há potencial risco de danos ao erário.

	Conclusão quanto ao Exame de Admissibilidade

		Registra-se que qualquer cidadão, partido político, associação ou sindicato possui legitimidade para denunciar irregularidades ou ilegalidades perante o Tribunal, consoante disposto no art. 234 do Regimento Interno/TCU.
	No entanto, a denúncia não preenche os requisitos de admissibilidade constantes do art. 235 do RI/TCU e do art. 103, § 1º, da Resolução - TCU 259/2014, haja vista não trazer evidências dos fatos relatados, bem como não contemplar indício de envolvimento de recursos federais. Assim, quanto aos recursos públicos estaduais ou municipais, as irregularidades devem ser levadas ao conhecimento do Tribunal de Contas do Estado ou do Município correspondente.

	D. Exame Sumário

	Cabe registrar que o denunciante apresentou apenas acusações de práticas ímprobas dos participantes, sem apontar objetivamente evidências, como: licitações, número de contratos ou de convênios, bem como informações mais consistentes sobre as fraudes apontadas, ou a fonte dos recursos utilizados.
Assim, como não estão presentes os requisitos de admissibilidade constantes no art. 235 do Regimento Interno/TCU, de acordo com o parágrafo primeiro do citado artigo e com o art. 106 da resolução TCU - 259/2014, será proposto o arquivamento do presente processo após comunicação ao denunciante, dispensado o exame sumário no caso em análise.
Por fim, tendo em vista a natureza das condutas trazidas aos autos pelo denunciante, será proposto o envio da deliberação que vier a ser proferida ao Ministério Público do Estado do Ceará para ciência.

	E. Proposta de Encaminhamento
	
Ante o exposto, submetem-se os autos à consideração superior, propondo:
não conhecer a presente documentação como denúncia, com fundamento no art. 235, parágrafo único, do Regimento Interno do TCU;
dar ciência ao denunciante e ao Ministério Público do Estado do Ceará da deliberação que vier a ser proferida, enviando-lhes cópia de seu inteiro teor; e
autorizar o arquivamento do processo, com fundamento no parágrafo único do art. 235 do Regimento Interno do TCU c/c o art. 105 da Resolução - TCU 259/2014."
 É o Relatório.

não há

Não atuou

DENÚNCIA. NÃO CONHECIMENTO. ARQUIVAMENTO.

DENÚNCIA (DEN)

Trata-se de denúncia acerca de possíveis irregularidades ocorridas na Prefeitura Municipal de Catarina - CE, relacionadas a uma suposta formação de quadrilha que teria como participantes o ex-prefeito, o atual prefeito e membros da comissão de licitação do referido município. 
2.	Segundo a denúncia posta nos autos, os participantes são todos parentes e praticam fraudes para o recebimento de propinas, chamadas pelo denunciante de "taxa de retorno".
3.	A denúncia, porém, não preenche os requisitos de admissibilidade aplicáveis à espécie, tendo em vista a ausência de elementos que possam comprovar os fatos narrados - como licitações, números de contratos, convênios, entre outros, e, ainda, a ausência de indícios de que os recursos supostamente desviados nessas fraudes fossem federais.
4.	Assim, em vista da ocorrência de potencial dano, deverá ser dada ciência da decisão tomada nestes autos ao Ministério Público do Estado do Ceará para que adote as providências que entender cabíveis.
5. 	Por fim, entendo que deva ser retirada a chancela de sigiloso dos autos, nos termos do arts. 6o, inciso III, e 8o, incisos V e VI, ambos  da Lei 12.527/2011 (Lei de Acesso à Informação) c/c o art.55, §1o, da Lei 8.443/92 e art. 4o da Resolução-TCU 294/2018.
            Em face do exposto, acolho as análises e conclusões da SeinfraUrbana, com os ajustes que entendo pertinentes, e Voto por que seja adotado o Acórdão que ora submeto ao escrutínio do Pleno.
TCU, Sala das Sessões Ministro Luciano Brandão Alves de Souza, em 12 de agosto de 2020.
RAIMUNDO CARREIRO 
Relator